【裁判字號】    99,輔宣,5
【裁判日期】    990712
【裁判案由】    輔助宣告事件
【裁判全文】
臺灣基隆地方法院民事裁定               99年度輔宣字第5號
聲  請  人  乙○○
相  對  人  甲○○
利害關係人  王文
上列聲請人對相對人聲請輔助宣告事件，本院裁定如下：
    主      文
宣告甲○○（男，民國○○○年○月○○日生、身分證統一編號
：Ｚ000000000號）為受輔助宣告之人。
選定乙○○（女，民國○○○年○月○○日生、身分證統一編號
：Ｚ000000000號）為受輔助宣告之人之輔助人。
指定王文（男，民國○○○年○月○○○日生，身分證統一編
號：Ｚ000000000號）為會同開具財產清冊之人。
聲請費用新臺幣壹仟元由受輔助宣告之人負擔。
    理    由
一、聲請意旨略以：聲請人為相對人甲○○之母，相對人自民國
    90年10月5 日起，罹患輕度智障，雖延醫診治但不見起色，
    近日甚且已精神障礙，致其為意思表示或受意思表示，或辨
    識其意思表示效果之能力顯有不足，爰依法聲請宣告相對人
    為受輔助宣告之人等情。
二、查聲請人上開主張，業據提出戶籍謄本、身心障礙手冊影本
    為證，非屬無據；又本院於鑑定人即長庚醫療財團法人基隆
    長庚紀念醫院（下稱基隆長庚醫院）陳枻志醫師前訊問相對
    人時，相對人雖能簡單應答，惟本院為審驗相對人之心神狀
    況，囑託基隆長庚醫院進行鑑定，經其鑑定結果略以：「1.
    有精神障礙或其他心智缺陷；2.障礙程度－為意思表示或受
    意思表示或辨識其意思表示效果之能力顯有不足；3.預後及
    回復之可能性：王員之『輕度智能障礙』，是不可逆之腦功
    能缺損；且會隨著年紀增長而逐漸更加退化。」，此有基隆
    長庚醫院99年6月30日（99）長庚院基法字第111號函附精神
    鑑定報告書乙件在卷可按，足認相對人因精神障礙或其他心
    智缺陷，致其為意思表示或受意思表示，或辨識其意思表示
    效果之能力，顯有不足，從而，聲請人聲請對相對人為輔助
    之宣告，為有理由，應予准許。
三、按受輔助宣告之人，應置輔助人；輔助人及有關輔助之職務
    ，準用第1095條、第1096條、第1098條第2 項、第1100條、
    第1102條、第1103條第2 項、第1104條、第1106條、第1106
    條之1、第1109條、第1111條至第1111條之2 、第1112條之1
    及第1112條之2 之規定；法院為監護之宣告時，應依職權就
    配偶、四親等內之親屬、最近一年有同居事實之其他親屬、
    主管機關、社會福利機構或其他適當之人選定一人或數人為
    監護人，並同時指定會同開具財產清冊之人；法院選定監護
    人時，應依受監護宣告之人之最佳利益，優先考量受監護宣
    告之人之意見，審酌一切情狀，並注意下列事項：一受監護
    宣告之人之身心狀態與生活及財產狀況。二受監護宣告之人
    與其配偶、子女或其他共同生活之人間之情感狀況。三監護
    人之職業、經歷、意見及其與受監護宣告之人之利害關係。
    四法人為監護人時，其事業之種類與內容，法人及其代表人
    與受監護宣告之人之利害關係，民法第1113條之 1，第1111
    條第1項、第1111條之1分別定有明文。本院審酌聲請人為相
    對人之母，關係密切，現仍共同居住，業據聲請人提出戶籍
    謄本在卷可參，參以聲請人有相當之智識能力及工作經驗，
    及相對人部分之簡單生活事務（如穿鞋、綁鞋帶、個人衛生
    ）現仍仰賴聲請人協助等情，認由聲請人擔任相對人之輔助
    人，應符合相對人之最佳利益，爰依民法第1111條第1 項之
    規定，選定聲請人乙○○為受監護宣告之人甲○○之輔助人
    。另本院參酌利害關係人王文為相對人甲○○之父，現仍
    共同居住，爰依上揭規定，指定利害關係人王文為會同開
    具財產清冊之人。
四、依民事訴訟法第608條第1項裁定如主文。
中    華    民    國    99    年    7     月    12    日
                  家事法庭法  官  徐世禎
以上正本係照原本作成。
如不服本裁定關於選定輔助人及指定會同開具財產清冊之人等部
分，應於送達後10日內向本院提出抗告狀，並繳納抗告費新臺幣
1,000 元；其餘關於宣告輔助之部分，不得抗告。
中    華    民    國    99    年    7     月    12    日
                          書記官  周素秋

司法院資訊處製作；財團法人民間司法改革基金會備份。
